臺灣高等法院民事裁定　　　　　　　　　96年度抗字第1278號
抗　告　人　甲○○
抗告人因與相對人東方日星國際興業股份有限公司間定暫時狀態
假處分事件，對於中華民國96年6月28日臺灣新竹地方法院96年
度裁全字第11號裁定提起抗告，本院裁定如下：
    主  文
抗告駁回。
抗告訴訟費用由抗告人負擔。
    理  由
一、抗告人於原審聲請及抗告意旨略以:
（一）啟寶高爾夫球場坐落在新竹縣寶斗仁段深井小段、寶斗仁
      小段及苗栗縣頭興埔段，登記球場所在地為新竹縣寶山鄉
      ○○路652號，該球場原係啟寶開發企業股份有限公司 (
      下稱啟寶公司)所經營，而啟寶公司乃啟阜工程建設股份
      有限公司關係企業 (下稱啟阜公司)，董事共計三名，分
      別為傅浩然，林德仁及伊，而林德仁則為相對人之實際負
      責人。
（二）啟寶公司董事長傅浩然與董事林德仁意圖取得啟寶高爾夫
      球場經營權，於民國（下同）91午3月1日簽訂虛偽土地買
      賣契約書，由相對人以新台幣（下同）26億元向啟寶公司
      購買啟寶高爾夫球場及週邊土地，實際上並未支付任何款
      項，同日簽訂委任經營契約書，91年6月30日再追加簽訂
      委任經營契約書，該買賣契約書及委任經營協議書均係傅
      浩然與林德仁為取得啟寶高爾夫球場經營權所虛偽簽訂，
      藉以掏空啟寶公司全部資產，致啟寶高爾夫球場現由相對
      人主導經營，惟傅浩然對該等犯行已於95年10月5日向台
      灣台中地方法院檢察署自首，並對林德仁提出告發，冀望
      協助啟寶公司及啟阜公司取回啟寶公司股份，進而取回啟
      寶高爾夫球場經營權，以彌補所犯下錯誤，目前由該署以
      95年度偵字第22846號 (黃股)偵辦中，傅浩然並再於95年
      12月20日具狀向該署追加自首及檢舉。
（三）相對人指稱曾支付球場土地買賣價款第一期款2000萬元予
      啟寶公司，經查該2000萬元係以啟寶高爾夫球場200萬元
      資金連續沖洗10次作為資金往來，實際上相對人並未支付
      任何款項。又啟寶高爾夫球場之土地大部分係屬農牧用地
      及林地，礙於法令限制，購買之初信託登記在有自耕能力
      之第三人名下，惟啟寶公司仍係土地實質所有權人。再相
      對人指稱其曾支付150萬元給啟寶公司取得部分地下水井
      及水權，惟該150萬元實際上係啟寶高爾夫球場收入所支
      應，並非相對人所支付，且與91年9月啟寶高爾夫球場取
      得行政院體委會備查函並無任何關聯。另相對人指稱其取
      得經營權後添置更新設備、斥資整修維護球場設施等情，
      與事實完全不符，上開設備設施均係由啟寶高爾夫球場收
      入所支應，蓋啟寶高爾夫球場92年營業收入淨額高達8151
      萬3240元，有能力自給自足添置更新設備及斥資整修維護
      球場設施。
（四）經查相對人所提91年3月1日、6月30日二份委任經營協議
      書及94年11月15日協議書，根本未經召開啟寶公司董事會
      決議，上開協議書顯均係偽造，伊將對傅浩然及林德仁提
      出偽造文書告訴。苟相對人確已依91年3月1日土地買賣契
      約書取得啟寶高爾夫球場經營權，何須再主張受委託經營
      啟寶球場？顯見該三份協議書確均係虛偽製作，目的均為
      達掏空啟寶高爾夫球場。
（五）高爾夫球場主管機關依高爾夫球場管理規則第三條規定係
      行政院體育委員會，啟寶公司主管機關則係經濟部，因主
      管機關不同，導致啟寶高爾夫球場實際由相對人所主導，
      啟寶公司董事長仍為傅浩然，林德仁所實際主導之相對人
      公司在違法經營啟寶球場期間，持續掏空啟寶高爾夫球場
      收入，啟寶公司92年營業收入淨額為8151萬3240元，94年
      營業收入淨額降至5819萬5391元，95年上半年自結損益表
      竟無營業收入淨額之登載，僅帳列營業成本及營業費用，
      經伊深入查證結果，啟寶高爾夫球場營業收入均係存入相
      對人公司在新竹企銀及第一銀行028860號、128527號帳戶
      ( 帳戶不斷變換籍圖避免被查出掏空金額)，致啟寶公司
      94年年底之資產淨值為負數，惟依伊所蒐集啟寶高爾夫球
      場日報表資料所示，球場於95年6月8日至95年10月25日 (
      並非逐日)，營業收入已達757萬7427元，全年營業收入淨
      額理應高達五千萬元以上，均去向不明，就目前所蒐集週
      報明細表，啟寶公司尚有鉅額薪資、顧問費、稅金及其他
      支出尚待支付，掏空事證甚為明確。苟任令相對人繼續主
      導經營啟寶高爾夫球場，啟寶高爾夫球場將完全遭掏空殆
      盡，自有禁止其繼續經營及為一切管理行為之必要。
（六）本件聲請定暫時狀態假處分所爭執之法律關係為「啟寶公
      司與相對人於91年3月1日所簽訂虛偽土地買賣契約書，由
      相對人以26億元向啟寶公司購買啟寶高爾夫球場及週邊土
      地」、「91年3月1日啟寶公司與相對人所簽訂委任經營協
      議書」、「91年6月30日啟寶公司與相對人所簽訂委任經
      營協議書」及「94年11月15日相對人與啟寶公司所簽訂協
      議書」，均係通謀虛偽意思表示所簽訂，均屬無效。本案
      訴訟係確認該買賣關係及委任關係不存在或無效，藉以排
      除相對人對啟寶高爾夫球場經營權及其他一切管理行為。
      該等買賣關係及委任關係不存在或無效均得以本案訴訟加
      以確定，惟鑑於相對人違法取得啟寶高爾夫球場經營權後
      ，持續掏空啟寶高爾夫球場之營業收入，伊身為啟寶公司
      董事，有權利且有義務防止啟寶公司受到重大損害，為避
      免急迫危險發生，自有立即禁止相對人公司繼續經營及為
      一切管理行為之必要。
（七）啟寶公司在未召開董事會及股東會情形下，與相對人通謀
      虛偽簽訂上開土地買賣契約及委任經營協議書等，違反公
      司法第185條第1項第1款規定，依法均屬無效，伊自得依
      民事訴訟法第247條第1項第1款規定，以啟寶公司及相對
      人為共同被告，訴請確認該等契約無效，既判力當然及於
      啟寶公司及相對人，至於是否有確認利益，乃本案訴有無
      理由之範疇。
（八）又本院96年度抗字第105號裁定固准許啟寶公司提供2億30
      35萬元擔保金後得就啟寶高爾夫球場經營權為定暫時狀態
      處分，惟啟寶公司資本額僅2億2500萬元，93年底淨值更
      呈負數，無法籌措此擔保金。而伊身為董事，本於忠實義
      務，公司法第23條第1項參照，自得聲請本件定暫時狀態
      處分，二案實非同一，原法院不得僅因啟寶公司聲請定暫
      時狀態處分業已獲准，遽認伊之聲請無必要云云。
二、按於爭執之法律關係，為防止發生重大之損害或避免急迫之
    危險或有其他相類之情形而有必要時，得聲請為定暫時狀態
    之處分，前項裁定，以其本案訴訟能確定該爭執之法律關係
    者為限，民事訴訟法第538條第1項、第2項定有明文。經查
    ：
（一）啟寶公司與相對人分別於91年3月1日簽訂之土地買賣契約
      書、91年3月1日簽訂之委任經營協議書；91年6月30日簽
      訂之委任經營協議書 (追加)、94年11月15日簽訂協議書
      等事實，業據抗告人提出各該契約書影本為證（見原法院
      卷第20-32、39-49頁）。又抗告人主張啟寶公司與相對人
      所簽訂之前揭契約均係通謀虛偽意思表示，均屬無效等語
      ，然為相對人所否認，因此本件爭執之法律關係應為啟寶
      公司與相對人所簽訂上開土地買賣契約書、委任經營協議
      書、協議書等契約是否真正及有效。
（二）抗告人聲請對相對人為定暫時狀態之處分，係主張伊為啟
      寶公司之董事，而啟寶公司與相對人於91年3月1日、6 月
      30日二份委任經營協議書及94年11月15日協議書，並未經
      召開董事會決議，上開協議書顯均係偽造，啟寶公司與相
      對人均係基於通謀虛偽意思表示簽訂上開協議書，應屬無
      效，經由本案訴訟得確認該買賣關係及委任關係不存在或
      無效，藉以排除相對人對啟寶高爾夫球場經營權及其他一
      切管理行為，而伊身為啟寶公司董事，有權利且有義務防
      止啟寶公司受到重大損害，為避免急迫危險發生，自有立
      即禁止相對人繼續經營及為一切管理行為之必要等情。是
      抗告人顯係以啟寶公司之董事資格主張有債權人身分，據
      以聲請本件定暫時狀態處分，然查股份有限公司之董事依
      公司法第8條之規定，為公司之負責人，而啟寶公司業已
      就與相對人間之前揭契約是否真正及有效與否等爭執之法
      律關係，向法院聲請定暫時狀態之處分，並經本院以96年
      度抗字第105號裁定准其提供擔保金2億3035萬元後，相對
      人不得行使啟寶高爾夫球場之經營權及其他一切管理行為
      ，有本院前開裁定在卷可按，則啟寶公司既已向法院聲請
      就其與相對人間所爭執之前開法律關係定暫時狀態之處分
      ，抗告人再以啟寶公司董事之身分提起同一內容之定暫時
      狀態處分，核屬無必要。
三、綜上所述，抗告人就啟寶公司與相對人間所爭執之法律關係
    ，無法以其個人與相對人間之本案訴訟來確定該爭執之法律
    關係，依前開說明，其聲請於法自有未合，原裁定予以駁回
    ，並無違誤，抗告意旨仍執陳詞指摘原裁定不當，求予廢棄
    ，為無理由。
據上論結，本件抗告為無理由，爰裁定如主文。
中　　華　　民　　國　　96　　年　　8 　　月　　27　　日
                  民事第十四庭
                        審判長法　官  許正順
　　　  　　　　　　　　　　　法　官  黃麟倫
　　　　  　　　　　　　　　　法　官  張  蘭
正本係照原本作成。
本裁定除以適用法規顯有錯誤為理由，並經本院許可外，不得再
抗告。如提起再抗告，應於收受後10日內委任律師為代理人向本
院提出再抗告狀。並繳納再抗告費新台幣１千元。
中　　華　　民　　國　　96　　年　　8 　　月　　28　　日
　　　　　　　　　　　　　　　書記官  應瑞霞
